【裁判字號】    89,訴,2153
【裁判日期】    891222
【裁判案由】    偽造文書等
【裁判全文】
臺灣板橋地方法院刑事判決                        八十九年度訴字第二一五三號
    公  訴  人  臺灣板橋地方法院檢察署檢察官
    被      告  甲○○○
                乙○○
右列被告等因偽造文書等案件，經檢察官提起公訴（八十九年度偵字第一九六三五號
），本院判決如左：
    主  文
甲○○○、乙○○共同連續行使偽造私文書，足以生損害於他人，各處有期徒刑柒月
，均緩刑肆年，緩刑期內皆付保護管束。
如附表所示之物均沒收之。
    事  實
一、甲○○○前因犯賭博罪，經本院判處有期徒刑七月，緩刑四年，於民國八十年三
    月八日確定；乙○○前因犯賭博罪，經本院判處有期徒刑七月，罰金三千元，有
    期徒刑部分於七十九年十二月十二日執行完畢（罰金亦已繳清，又甲○○○、乙○○之上開前科於本件均不構成累犯）。
二、甲○○○與乙○○於八十六年一月十五日，在臺北縣三重市○○街二十七巷十八
    號七樓，召募互助會，會員有丙○○、秀琴、李月包括會首在內共二十五會，每
    會會款新臺幣（下同）五萬元，約定每會底標為五千元，採內標制，會期自八十
    六年一月十五日起，且於每月十五日中午一時許在上址臺北縣三重市○○街二十
    七巷十八號七樓開標。嗣甲○○○與乙○○因周轉不靈，需款恐急，復見各會員
    間，多互不認識，且於開標日，亦未到場監督、競標、開標情事，二人竟基於為
    自己不法所有意圖之概括犯意聯絡與行為分擔，明知標單係以在紙上之文字、金
    額數，依習慣足以為表示其投標用意之證明，於會期內之八十六年十二月至八十
    七年二月間，在上址先後冒用玉春、阿富、進元之名義，偽造彼等署押，均偽填
    標金一萬二千元於標單之準私文書上，足以生損害於玉春、阿富、進元等人，甲○○○、乙○○並持前開偽造之標單，先後主張以玉春、阿富、進元之名義競標
    ，行使之而得標，甲○○○、乙○○二人當時明知並非玉春、阿富、進元等人得
    標，並先後於八十六年十二月間向其他活會會員十三會詐稱係玉春得標（向玉春
    則詐稱係他人得標），於八十七年一月間，向其他活會會員十二會詐稱係阿富得
    標（向阿富則詐稱係他人得標），於八十七年二月間，向其他活會會員十一會詐
    稱係進元得標（向進元則詐稱係他人得標），致上開活會會員信以為真，陷於錯
    誤，而每次均同時交付會款三萬八千元（即每會原會款五萬元減去該期標金一萬
    二千元等於該期活會會員應繳之會款三萬八千元），共詐取一百三十六萬八千元
    （即三萬八千元乘以「十三會加十二會加十一會」等於一百三十六萬八千元，又
    起訴書誤算為三百七十五萬元，應予更正），足以生損害於玉春、阿富、進元與
    丙○○等其他活會會員。迄八十七年四月間，甲○○○與乙○○宣告倒會，會員
    丙○○始知受騙。
三、案經丙○○告訴臺灣板橋地方法院檢察署檢察官偵查起訴。
    理  由
一、訊據被告甲○○○、乙○○二人對於右揭犯罪事實均坦承不諱，核與告訴人丙○○指訴之情節相符。此外，復有互助會會單影本一紙在卷可稽。事證明確，被告
    等犯行堪以認定，應予依法論科。
二、查本件互助會之標單，僅係於白紙上記載姓名及一定金額之標息，並無載明係「
    標單」字樣，第三人僅憑標單之內容觀之，雖不能明瞭其用意何在，惟依該互助
    會之約定，乃表示該金額係標會取款之利息，該姓名係標取會款之會員，而足以
    表示參與競標互助會會款之一定用意證明，故本件標單係屬於刑法第二百二十條
    第一項之準私文書。又民間互助會係會首與各個會員間成立契約關係，不論何人
    得標，會首對於已得標領取會款會員（即死會會員），均得請求給付該次應繳會
    款；而採內標制之互助會中，尚未得標之會員（即活會會員），則按每會會款扣
    除當期得標標金後交付予會首。被告等於八十六年十二月、八十七年一月、八十
    七年二月詐欺會款時，分別係第十三次開標（按八十六年一月份係首會，故會員
    交二次會款，其中一次是給會首，故八十六年十二月是第十三次開標）、第十四
    次開標、第十五次開標，前已開標各為十二次、十三次、十四次，各有十二個死
    會、十三個死會、十四個死會，故被告等各詐欺十三個活會、十二個活會、十一
    個活會，每一活會會款應各繳交三萬八千元（五萬元減去一萬二千元之標金結果
    ），故被告所詐欺之款項合計一百三十六萬八千元（即三萬八千元乘以「十三會
    加十二會加十一會」等於一百三十六萬八千元）。核被告等偽造標單並持之行使
    以詐欺會款之行為，係犯刑法第二百十六條、第二百十條之行使偽造私文書罪及
    同法第三百三十九條第一項之詐欺取財罪。被告等偽造玉春、阿富、進元之署押
    於標單上，其等偽造該等署押為偽造準私文書之部分行為，偽造後進而行使，其
    偽造之低度行為，應為行使之高度行為所吸收，只論以行使偽造準私文書罪。被
    告等就上開犯行有犯意聯絡及行為分擔，為共同正犯。被告等先後為前開行使偽
    造準私文書罪與詐欺取財罪，時間緊接，犯罪構成要件相同，所犯罪名又屬同一
    ，顯係基於概括犯意反覆為之，應論以連續犯，並加重其刑。又被告等於冒標後
    ，向其他活會會員詐取會款，以一詐欺行為同時詐欺十三會、十二會、十一會之
    會款，係一行為觸犯數詐欺罪名，為想像競合犯。再被告等行使偽造私文書之目
    的即在於詐欺取財，其等所犯上開二罪間，有方法結果之牽連關係，應從一重之
    刑法第二百十六條、第二百十條之行使偽造私文書罪處斷。爰審酌被告之品行、
    犯罪之動機、目的、手段、生活狀況、智識程度、犯罪所生之損害，犯後坦承、
    態度甚佳等一切情狀，量處如主文所示之刑，以資懲儆。末查被告甲○○○前因
    犯賭博罪，經本院判處有期徒刑七月，緩刑四年，於八十年三月八日確定，於八
    十四年間緩刑期滿，緩刑之宣告未經撤銷，有臺灣高等法院檢察署刑案紀錄簡覆
    表在卷可按，而被告甲○○○前開緩刑之宣告未經撤銷，依刑法第七十六條之規
    定，其刑之宣告失其效力，是被告甲○○○前開有期徒刑之宣告既失其效力，則
    其該當於刑法第七十四條第一款所規定前未曾受有期徒刑以上刑之宣告之要件；
    被告乙○○前因犯賭博罪，經本院判處有期徒刑七月，罰金三千元，有期徒刑部
    分於七十九年十二月十二日執行完畢（罰金亦已繳清），此有卷附臺灣高等法院
    檢察署刑案紀錄簡覆表可按，彼於七十九年間雖曾受有期徒刑以上刑之執行完畢
    ，惟五年以內未曾受有期徒刑以上刑之宣告；被告二人業已與告訴人達成和解，
    業經告訴人於本院證述明確，被告等因一時失慮，偶罹刑典，經此偵審程序及罪
    刑之宣告後，應知警惕而無再犯之虞，本院因認暫不執行其刑為當，予以宣告緩
    刑四年，用啟自新。惟為確實使被告有正確之法律觀念並提供必要之協助及督促
    ，且依其所犯情節認有加以追蹤觀護之必要，亦併依刑法第九十三條第一項之規
    定，宣告緩刑期內付保護管束，俾由地方法院檢察署之觀護人予以適當之督促，
    並發揮付條件緩刑制度之立意及避免短期自由刑執行所肇致之弊端，以觀後效。
    如附表所示偽造之標單為被告等所有，且係供犯罪所用之物，雖未扣案然無證據
    證明業已滅失，該等標單爰依刑法第三十八條第一項第二款之規定宣告沒收之。
據上論斷，應依刑事訴訟法第二百九十九條第一項前段，刑法第二十八條、第五十六
條、第二百十六條、第二百十條、第三百三十九條第一項、第五十五條、第七十四條
第一款、第二款、第七十六條、第三十八條第一項第二款，罰金罰鍰提高標準條例第
一條前段，判決如主文。
本案經檢察官陳銘祥到庭執行職務。
中      華      民      國    八十九    年      十二    月    二十二    日
                                      臺灣板橋地方法院刑事第四庭
                                          法  官  許必奇
附表：
┌──┬─────────────────────────────────
│編號│      偽    造     之    標     單
├──┼─────────────────────────────────
│ 一 │  玉春、一萬二千元
├──┼─────────────────────────────────
│ 二 │  阿富、一萬二千元
├──┼─────────────────────────────────
│ 三 │  進元、一萬二千元
└──┴─────────────────────────────────
右正本證明與原本無異。
如不服本判決，應於判決送達後十日內向本院提出上訴狀 (應附繕本) ，上訴於臺灣
高等法院。
                                          書記官  高玉彬
中      華      民      國    八十九    年      十二    月    二十二    日
附錄：刑法第二百十六條、第二百十條、第三百三十九條第一項。
刑法第二百十六條
行使第二百十條至第二百十五條之文書者，依偽造、變造文書或登載不實事項或使登
載不實事項之規定處斷。
刑法第二百十條
偽造、變造私文書，足以生損害於公眾或他人者，處五年以下有期徒刑。
刑法第三百三十九條
意圖為自己或第三人不法之所有，以詐術使人將本人或第三人之物交付者，處五年以
下有期徒刑、拘役或科或併科一千元以下罰金。
以前項方法得財產上不法之利益或使第三人得之者亦同。
前二項之未遂犯罰之。


司法院資訊處製作；財團法人民間司法改革基金會備份。
